【裁判字號】    90,訴,2126
【裁判日期】    901120
【裁判案由】    傷害致死
【裁判全文】
臺灣臺中地方法院刑事判決                        九十年度訴字第二一二六號
    公  訴  人  臺灣臺中地方法院檢察署檢察官
    被      告  甲○○
    指定辯護人  本院公設辯護人乙○○
    被      告  丙○○
    選任辯護人  秦鴻宣
右被告因傷害致死案件，經檢察官提起公訴（九十年度偵字第一五二二二號），本院
判決如左：
    主  文
丙○○共同傷害人之身體，因而致人於死，處有期徒刑柒年肆月，褫奪公權陸年。
甲○○共同傷害人之身體，因而致人於死，處有期徒刑捌年陸月，褫奪公權陸年。
    事  實
一、甲○○與黃政雄係朋友，二人於民國（下同）九十年七月二十三日，一同騎乘車
    牌號碼ＦＰ九─九七九號機車在外找工作，於九十年七月二十三日十八時許行經
    臺中縣大雅鄉○○路○段一三六巷一一九弄新興公廣場時，見甲○○之表弟丙○
    ○在該處飲酒，甲○○與黃政雄即下車與丙○○一同喝酒，三人飲用米酒直至當
    晚二十時許時，均已有相當之醉意，丙○○之酒後呼氣已達每公升０．九毫克以
    上，甲○○之酒後呼氣已達每公升０．八九毫克以上，對外界事務之知覺理會與
    判斷作用，較一般普通人之平均程度顯然減退，甲○○與丙○○在精神耗弱情形
    下因談及往事而發生爭執，丙○○即持廟中除草用之小鋤頭欲毆打甲○○，甲○
    ○亦欲徒手還擊，黃政雄見狀即上前勸架，甲○○與丙○○遂認黃政雄多管閒事
    而心生不滿，二人即基於普通傷害黃政雄身體之共同犯意聯絡，由甲○○以徒手
    、丙○○以非其所有之小鋤頭持續毆打黃政雄並對之拳打腳踢至其倒地不起，其
    間雖有稍停惟並未完全停止毆打之行為，直至九十年七月二十四日凌晨，甲○○
    與丙○○因疲困而在新興公廣場內睡著後始停止毆打黃政雄，使黃政雄受有頭部
    外傷、顱內出血、胸腔出血大休克（肝臟破裂）等傷勢，並因傷勢嚴重於九十年
    七月二十四日凌晨三時許，在上址死亡。嗣於九十年七月二十四日凌晨五時許，
    甲○○將離開新興公而欲叫醒倒臥在廣場中之黃政雄時，始發現黃政雄業已死亡
    ，甲○○旋即報警處理（惟未向警自首毆打黃政雄情節），經警前往現場時始發
    現黃政雄全身外傷倒地死亡，始循線查悉上情。
二、案經臺中縣警察局豐原分局報請臺灣臺中地方法院檢察署檢察官偵查起訴。
    理  由
一、被告甲○○、丙○○對於前揭時、地毆打被害人黃政雄致其死亡之犯行已於檢察
    官訊問時及在本院審理時坦承不諱，核與目擊證人張大川在警訊中及在檢察官訊
    問時所證：其於九十年七月二十三日晚間十時許及翌日凌晨二時許，均目睹被害
    人遭被告二人毆打等語，及證人程日英在警訊中及在檢察官訊問時所證：九十年
    七月二十三日晚間八時許，其離開新興公時確僅有被告二人與被害人在場等情之
    情節相符，並有小鋤頭一支及沾血之毛巾一條扣案可資佐證，雖被告丙○○否認
    有持小鋤頭毆打被害人黃政雄之情事，惟被告丙○○在警訊中及在檢察官訊問時
    已坦承扣案之小鋤頭係其預備毆打被告甲○○而持用，且被告甲○○身上僅受有
    左前額挫擦傷三公分乘三公分及左手兩處擦傷一公分乘一公分、一公分乘０．五
    公分等傷害（左手擦傷應係被告甲○○徒手毆打死者黃政雄所致，因被告丙○○
    身上並未發現任何傷痕），並無大量流血之情形，而扣案之小鋤頭鐵片旁木質部
    分卻殘留大量血跡，經送往內政部警政署刑事警察局鑑定結果，該血跡係死者黃
    政雄所遺留，有該局九十年八月二十二日（九十）刑醫字第一六七一九七號鑑驗
    書可憑，被害人黃政雄經解剖後復發現頭面部有遭拳打腳踢之重擊造成腦膜內小
    量出血，胸腹部內肝臟破裂且第八肋骨骨折故應係外力造成，推斷為鈍器所傷，
    因腹腔內大量出血，頭部腦膜內小量出血，因此被害人黃政雄應係先遭外力打擊
    胸腹部後再被敲擊頭部死亡，有臺灣臺中地方法院檢察署法醫師解剖紀錄一份在
    卷足憑，且證人張大川亦證稱確有看見被告二人中一人持小鋤頭毆打被害人黃政
    雄，顯見被告丙○○應有持該小鋤頭毆打被害人。又被害人確因被告二人徒手及
    持小鋤頭之毆打，致頭部外傷、顱內出血、腹腔出血大休克（肝臟破裂）死亡，
    亦經臺灣臺中地方法院檢察署檢察官督同檢驗員、法醫相驗、解剖並鑑定死因屬
    實，製有相驗屍體證明書、驗斷書、勘驗筆錄及解剖記錄各一份在卷可憑，故被
    害人黃政雄之死亡與被告二人之傷害行為有因果關係存在。被告丙○○所辯顯係
    卸責之詞，不足採信。右揭犯行，事證明確，洵堪認定。
二、核被告甲○○、丙○○所為，均係犯刑法第二百七十七條第二項前段之傷害致死
    罪。被告二人對於上開犯罪之實施，有犯意聯絡及行為分擔，均為共同正犯。被
    告丙○○行為後，其酒後五小時呼氣已達每公升０．九毫克，被告甲○○行為後
    ，其酒後呼氣已達每公升０．八九毫克，有測試紀錄附卷可稽，參照卷附酒後呼
    氣酒精濃度與血液中酒精濃度換算標準及各種血液酒精濃度對外界之反應情形，
    被告二人行為時之現實判斷力及衝動控制能力當受有障礙，且被告甲○○係騎機
    車載被害人黃政雄到場後與被告丙○○共同飲酒，業據證人程日英在警訊中證述
    在卷，被告甲○○在警訊中復供稱其與被害人黃政雄係朋友關係，則被告甲○○
    與被害人黃政雄之交情應屬不惡，在此情形下，被告二人猶為細故而連續毆打，
    容係因被告二人對外界事務之知覺理會與判斷作用，較一般普通人之平均程度顯
    然減退之故，其於犯案行為時之精神狀態應屬精神耗弱，依刑法第十九條第二項
    之規定，減輕其刑。爰審酌被告二人犯罪之動機、智識程度不高、手段兇殘、被
    害人黃政雄與被告二人無何仇怨，竟遭被告二人毆打致死及其犯後被告丙○○願
    與被害人家屬和解之態度等一切情狀，各量處如主文所示之刑，以示懲儆。又被
    告二人雖因係精神耗弱人而減輕其刑，惟被告二人係因一時飲酒以致精神耗弱，
    而被告二人經宣告如主文所示之刑，經相當期間隔絕酒類之後，應能戒除酗酒惡
    習，爰不令入相當處所施以監護及禁戒。被告二人經分別宣告有期徒刑七年四月
    、八年六月，且其右揭犯行，反社會性之程度甚高，容有剝奪其為公務員、公職
    候選人及行使選舉、罷免、創制、複決等權利資格之必要，爰依其犯罪之性質，
    各併予宣告褫奪公權六年。
三、扣案之鋤頭及毛巾，被告二人否認為其所有，本院復查無其他積極證據，足以證
    明為被告二人所有，故不併為沒收之諭知。
四、據上論斷，應依刑事訴訟法第二百九十九條第一項前段、刑法第二十八條、第二
    百七十七條第二項前段、第十九條第二項、第三十七條第二項、第三項，判決如
    主文。
中      華      民      國      九十     年      十一 月     二十      日
                                臺灣臺中地方法院刑事第二庭
                                        法  官  羅  永  安
右正本證明與原本無異。
如不服本判決，應於送達後十日內向本院提出上訴狀（須附繕本），上訴於臺灣高等
法院臺中分院。
                             書記官
中      華      民      國      九十     年      十一 月     二十一    日
附錄本案論罪科刑實體法條文：
刑法第二百七十七條
傷害人之身體或健康者，處三年以下有期徒刑、拘役或一千元以下罰金。
犯前項之罪因而致人於死者，處無期徒或七年以上有期徒刑，致重傷者，處三年以上
十年以下有期徒刑。


司法院資訊處製作；財團法人民間司法改革基金會備份。
